最高法院民事判決　　　　　　　九十六年度台上字第一五四號
上　訴　人　甲○○
　　　　　　乙○○
共　　　同
訴訟代理人　黃順天律師
被 上訴 人　丙○○
　　　　　　丁○○
　　　　　　戊○○
共　　　同
訴訟代理人　王家鈺律師
上列當事人間請求拆屋還地等事件，上訴人對於中華民國九十五
年六月二十一日台灣高等法院高雄分院第二審判決（九十四年度
上字第一五四號），提起上訴，本院判決如下：
    主  文
上訴駁回。
第三審訴訟費用由上訴人負擔。
    理  由
本件被上訴人主張：伊於民國九十三年十二月六日向執行法院拍
定取得訴外人尹立中所有坐落高雄縣大寮鄉○○○段三三一二地
號土地（下稱系爭土地），而於同年月二十八日按丙○○、丁○
○、戊○○應有部分依序為十分之二、十分之四、十分之四保持
共有，完成所有權移轉登記。上訴人未經伊同意，在系爭土地上
如原判決附圖（下稱附圖）所示Ａ部分面積計二百二十一點七六
平方公尺，共同出資搭蓋未辦保存登記之鐵皮棚架（下稱系爭建
物），而無權占用該部分土地，且由甲○○以每月新台幣（下同
）二萬六千元出租予乙○○使用迄今，致伊受有損害。爰請求上
訴人將系爭建物拆除後，返還占用之土地予伊，並連帶給付二萬
八千一百十五元本息，暨自九十四年五月二十九日起至返還系爭
土地之日止，按月連帶給付一萬一千二百四十六元相當於租金之
損害之判決。（未繫屬本院者，不予贅列。）
上訴人則以：上訴人甲○○向被上訴人前手即訴外人尹立中借用
系爭土地，並經其同意，始由伊二人出資搭建系爭建物，再由甲
○○出租予乙○○。上開租賃關係固經執行法院除去，但系爭建
物就系爭土地仍有合法使用權源，且法院已於拍賣公告內載明建
物部分拍定後不予點交之情，被上訴人明知仍予以買受，自不得
請求伊返還等語，資為抗辯。且上訴人乙○○於第一審提起反訴
主張：伊與甲○○共同出資興建系爭建物以從事雞肉及水果販售
等營業，被上訴人如請求伊拆除遷移，將致伊受有系爭建物興建
費用、攤位之不銹鋼及冷凍食品廚具等生財器具費用，及填土鋪
設路面之相關費用。爰依侵權行為之法律關係，反訴求為命被上
訴人連帶賠償伊一百六十萬元之判決。
原審審理結果，以：被上訴人主張之上揭事實，為上訴人所不爭
執，堪信為真實。查執行法院於九十三年四月二十日查封系爭土
地時，其上已搭建系爭建物供臨時市場用，並據債權人代理人當
場陳稱查封之不動產由乙○○承租中，建物為承租人自行搭建等
語，有查封筆錄可稽，其後出租人甲○○並具狀陳報系爭未保存
登記建物不在拍賣範圍，不應點交，執行法院因而於拍賣公告載
明本件土地上有第三人所建之鐵皮棚，不在拍賣範圍，此部分拍
定後不點交，（乙○○對於甲○○之租賃權後經執行法院除去而
為拍賣，為兩造所不爭執），亦有拍賣公告足憑。因此執行法院
固不得據原執行名義對該第三人所有之系爭建物進行查封、拍賣
、點交等強制執行程序，惟土地拍定後，買受取得土地之所有權
人如否認第三人占有土地之合法權源，非不得另行起訴，如取得
勝訴確定判決之執行名義，即得以該占有人為債務人，請求排除
其占有。上訴人自認其占有系爭土地搭建鐵皮棚之權源為與尹立
中間之使用借貸契約，為無償使用，並經證人尹立中證述明確，
則上訴人及證人所稱其間就系爭土地之利用關係縱使存在，亦僅
屬使用借貸關係，上訴人復自認與被上訴人間就系爭土地無租賃
關係或其他使用土地之權源，自不能以其與尹立中間之使用借貸
契約，主張對被上訴人有使用系爭土地之權利，故其所搭建系爭
建物對於被上訴人而言，並無占用之合法權源，被上訴人自得請
求予以拆除，並交付該Ａ部分土地。又系爭土地為農地，不受土
地法第一百零五條、第九十七條關於城市地方房屋、基地租金上
限規定之限制，且該地與黃昏市場相鄰，交通便利，上訴人占用
土地搭建鐵皮棚設置攤位營業使用，除土地之利用價值外，尚有
其商業上之經濟利益，兩造亦同意上訴人所受相當於租金之金額
為每月一萬一千二百四十六元。二點五個月之租金為二萬八千一
百十五元。上訴人就附圖Ａ部分之土地既屬無權占有，原即有義
務拆除系爭建物、回復原狀，並返還土地予被上訴人。被上訴人
既係合法之權利行使，上訴人請求被上訴人賠償搭建地上物所支
出之費用及購置生財器具之花費，為無理由。至於上訴人主張填
土、舖設地面及柏油路面支出相關費用一百萬元，然系爭土地既
為農業用地，上訴人原應拆除地上物、回復原狀交付被上訴人，
亦不得請求返還填土、舖設地面及柏油路面支出相關費用一百萬
元。從而，被上訴人請求上訴人拆除系爭建物、返還附圖Ａ土地
予被上訴人，並請求上訴人連帶給付所受相當於租金之利益於二
萬八千一百十五元本息，暨自九十四年五月二十九日起至返還系
爭土地之日止，按月給付一萬一千二百四十六元範圍內，核屬有
據，應予准許。上訴人反訴請求被上訴人賠償所受損害一百六十
萬元，為無理由，應予駁回云云，為其心證之所由得，並說明上
訴人其餘攻擊防禦方法不予審酌之理由，爰將第一審所為本訴部
分命上訴人連帶給付超過二萬八千一百十五元部分之判決予以廢
棄，改判駁回被上訴人之訴，並駁回上訴人其餘本訴及反訴之上
訴，經核於法洵無違誤。上訴論旨，就原審取捨證據、認定事實
之職權行使，指摘原判決違背法令，求予廢棄，非有理由。又原
審斟酌上訴人於第一審及原審之辯論意旨，認其反訴請求被上訴
人給付一百六十萬元，係請求補償其地上物被拆除之補償費，其
既一再主張其有合法權源，且拍賣公告已註明拍定後不點交，被
上訴人不得請求其拆除建物，顯認被上訴人之舉已對其構成侵權
行為，原審逕以侵權行為論述上訴人之請求不可採，並無違誤，
附此敘明。
據上論結，本件上訴為無理由。依民事訴訟法第四百八十一條、
第四百四十九條第一項、第七十八條，判決如主文。
中　　華　　民　　國　九十六　年　　一　　月　 十八 　日
                      最高法院民事第六庭
                          審判長法官  許　朝　雄
                                法官  謝　正　勝
                                法官  鄭　玉　山
                                法官  吳　麗　女
                                法官  袁　靜　文
      本件正本證明與原本無異
                                      書  記  官
中　　華　　民　　國　九十六　年　　一　　月　 三十 　日
                                                 z
